【裁判字號】    97,交聲,1003
【裁判日期】    970630
【裁判案由】    聲明異議
【裁判全文】
臺灣高雄地方法院交通事件裁定        97年度交聲字第1003號
原處分機關  高雄市政府交通局
異  議  人  億裕通運有限公司
即受處分人
代  表  人  甲○○
代  理  人  林豐世
上列受處分人因聲明異議案件，不服高雄市政府交通局民國97年
4 月22日所為之處分（原處分：高市府交裁字第32-BO0000000號
），聲明異議，本院裁定如下：
    主  文
原處分撤銷。
億裕通運有限公司不罰。
    理  由
一、異議意旨略以：本件車牌號碼X6-643號營業貨運曳引車（下
    稱系爭車輛）係異議人即受處分人億裕通運有限公司登記所
    有之靠行車輛，該車實際車主係林豐世，又林豐世因受有骨
    折傷害，另雇用司機乙○○駕駛系爭車輛。緣乙○○於97年
    3 月13日駕駛系爭車輛至中國鋼鐵股份有限公司（下稱中鋼
    公司）載運焦煤，所載焦煤於同日下午3 時43分，經中鋼公
    司北門地磅秤重為38,340公斤，嗣其離開中鋼公司未久，在
    高雄市○○區○○路25前為警攔檢，經警使用活動式地磅秤
    重結果，卻測得系爭車輛總重為39,400公斤，超載4,400 公
    斤已逾總重量百分之10，而遭員警以違反道路交通管理處罰
    條例第29之1 第3 項規定，開立違反道路交通管理事件通知
    單舉發，並經原處分機關於97年4 月24日裁處異議人罰鍰新
    台幣（下同）15,000元，因前開裁罰所憑員警秤重依據，與
    系爭車輛在中鋼公司秤得重量明顯不符，有可能係因員警使
    用活動式地磅程序不當，致影響秤重之準確性，故異議人不
    服原處分，乃依法提起本件異議。
二、按汽車裝載貨物超過核定之總重量、總聯結重量者，處汽車
    所有人罰鍰，並記汽車違規紀錄1 次，其應歸責於汽車駕駛
    人時，除依第3 項規定處汽車駕駛人罰鍰及依第63條第1 項
    第2 款規定記點外，並記該汽車違規紀錄1 次。有前2 項規
    定之情形者，應責令改正或當場禁止通行，並處新臺幣（下
    同）1 萬元罰鍰，超載10公噸以下者，以總超載部分，每1
    公噸加罰1000元；超載逾10公噸至20公噸以下者，以總超載
    部分，每1 公噸加罰2000元；超載逾20公噸至30公噸以下者
    ，以總超載部分，每1 公噸加罰3000元；超載逾30公噸者，
    以總超載部分，每1 公噸加罰新臺幣5000元。未滿1 公噸以
    1 公噸計算，道路交通管理處罰條例第29條之2 第1 項、第
    3 項分別定有明文。
三、經查：
  (一)系爭車輛前於97年3 月13日下午4 時19分許，行經高雄市○
    ○區○○路25前為警攔停秤重，秤得該車總重為39,400公斤
    ，扣除該車限載總重為35,000公斤，共超重4,400 公斤，已
    逾總重量百分之10，經員警當場以違反道路交通管理處罰條
    例第29之1 第3 項規定開單舉發，原處分機關並據以裁處異
    議人罰鍰15,000元等情，有高雄市政府警察局97年3 月13日
    高市警交字第BO 0000000號舉發違反道路交通管理事件通知
    單、高雄市政府交通局97年4 月22日高市交裁字第裁32-BO0
    0000 00 號違反道路交通管理事件裁決書各1 紙在卷可參，
    此部份事實，自堪認定。
  (二)異議人主張系爭車輛前於97年3 月13日，由乙○○駕駛至中
    鋼公司載運焦煤，裝貨完畢經中鋼公司北門地磅秤重為38,
    340 公斤乙節，業據證人乙○○到庭證稱：我當天駕駛系爭
    車輛至中鋼公司裝載焦煤，欲載運至台中中龍鋼鐵公司（下
    稱中龍公司），裝貨完畢於同日下午3 時43分至中鋼公司北
    門地磅秤重結果，車輛總重為38,340公斤等語明確，並有中
    鋼公司北門地磅秤量單1 紙在卷可參，顯見系爭車輛於中鋼
    公司秤重結果，確與員警上開秤重結果不符。又本件乙○○
    駕駛系爭車輛，於同日下午3 時43分在中鋼公司秤重完畢，
    尚需辦理結帳、換取證件等手續，始能順利離開中鋼公司等
    情，據證人乙○○到庭證述明確，若在參以證人即當日執行
    取締車輛超載勤務之員警丙○○到庭證稱：我們為執行上開
    取締車輛超載勤務，在高雄市○○區○○路25號設置之攔檢
    點，距中鋼公司約有10分鐘之距離等語，足認乙○○於當日
    下午3 時43分秤重後，辦理相關結帳、換證手續後離開中鋼
    公司，再於當日下午4 時19分駛至前開員警攔檢點，耗時過
    程尚稱合理，應可排除乙○○離開中鋼公司後，有再至他處
    加載貨品，使得車身重量增加，以致上開2 地磅所秤重量不
    符之情。
  (三)前開員警使用之地磅乃係活動式地磅，於96年11月1 日經檢
    定合格在案，有效期間迄97年11月30日止；另中鋼公司北門
    地磅則係於96年9 月21日經檢定合格在案，有效期間迄97年
    9 月30日等情，分別有高雄市政府警察局小港分局97年4 月
    1 日高市警港分六字第970006 529號、中鋼公司97年6 月20
    日（97）中鋼W6字007575-133 7號函文所附經濟部標準檢驗
    局度量衡器檢定合格證書2 紙在卷可參，雖足認上開2 地磅
    於97年3 月13日為系爭車輛秤重時，均在檢定合格之有效期
    間內。惟中鋼公司針對其地磅，自97年1 月起至3 月每月均
    有校正記錄等情，有校正記錄1 份在卷可參，相較於前開員
    警使用之地磅平日並無任何校正紀錄，其秤重之準確度如何
    ，自較人質疑。又參以中鋼公司為一營利企業，倘若貨品進
    出公司，涉及以重量計價者，為免其公司地磅秤重失準，致
    生額外損失，該公司平日自會特別注意其地磅之保養及校正
    之手續，以維地磅秤重之準確度。由此，自令人相信中鋼公
    司地磅秤重之準確度。
  (四)員警既係使用活動式磅秤秤重，參諸吾人使用磅秤測量體重
    經驗，應將該磅秤置於平坦地面使用，所秤數據始為正確，
    惟本件員警未在完全平坦路面使用上開活動式地磅等情，據
    證人丙○○到庭證稱：我們的地磅一般是鋪在馬路上，緊鄰
    道路邊緣，因為道路要排水，所以有點傾斜，不是置放在完
    全的平面等語（見本院卷第21頁），則員警是否正確使用上
    開活動式地磅，因此所秤重量是否準確，均令人懷疑。又乙
    ○○於前揭時間駕駛系爭車輛至中鋼公司載運焦煤，係欲運
    至中龍公司等情，業如前述，而據乙○○提出其該次載運焦
    煤至中龍公司之秤重紀錄，其進磅時之重量為38,380公斤等
    情，有中龍公司地磅秤量單1 紙在卷可參，相較於乙○○在
    中鋼公司載運焦煤出廠時所秤重量為38,340公斤，兩者差異
    40公斤，應在合理之誤差範圍內。據此乙○○於載貨前、後
    ，所秤系爭車輛總重相近等情，益徵中鋼公司地磅秤重應較
    前述員警使用活動地磅秤重更為準確，本件系爭車輛所秤重
    量應以其在中鋼公司秤重所得之38,340公斤為準，難以前述
    員警秤重之39,400公斤，作為舉發交通違規之依據。
四、綜上所述，本件中鋼公司北門地磅業經檢定合格，平日又有
    維修紀錄，相較於員警使用之動式地磅，平日欠缺保養，員
    警操作該地磅之方式，亦難認正確，兩者相較，自以中鋼公
    司北門地磅秤重為準確。本件系爭車輛限載總重為35,000公
    斤，乙○○於97年3 月13日駕駛該車至中鋼公司載運焦煤後
    ，經中鋼公司地磅秤重結果為38,340公斤，雖超載3,340 公
    斤，惟因該超載重量尚在平日員警舉發超載交通違規時，可
    容許總重量百分之10之誤差範圍內，自無依道路交通管理處
    罰條例第29之1 第3 項規定對異議人裁處罰鍰之理。原處分
    機關未考慮上情，竟仍科處異議人罰鍰15,000元，即有違誤
    。異議人就此部分聲明異議，為有理由，應將原處分撤銷，
    另為異議人不罰之諭知
三、據上論斷，應依道路交通案件處理法第20條，裁定如主文
    。
中    華    民    國    97    年    6     月    30    日
                       交通法庭  法  官  黃宗揚
以上正本證明與原本無異。
如不服本裁定應於送達後5日內向本院提出抗告狀。
中    華    民    國    97    年    6     月    30    日
                                 書記官  王壹理


司法院資訊處製作；財團法人民間司法改革基金會備份。
